高雄高等行政法院裁定
　　　　　　　　　　　　　　　　九十五年度訴字第七二八號
原　　　告　甲○○
訴訟代理人　蘇新竹律師
　　　　　　張清富律師
被　　　告　財政部國有財產局台灣南區辦事處
代　表　人　乙○○處長
訴訟代理人　丁○○
複　代理人　丙○○
上列當事人間因有關補償事務事件，原告提起行政訴訟。本院裁
定如下：
  　主  文
本件移送於台灣台南地方法院。
　　理  由
一、按「行政法院認其無受理訴訟權限者，應依職權以裁定將訴
    訟移送至有受理訴訟權限之管轄法院。」行政訴訟法第十二
    條之二第二項定有明文。
二、緣台南縣新市鄉道○段七一０、七一０之一、七一０之二、
    七一０之三、七一０之四地號（均分割自七一０地號；下稱
    系爭土地）等五筆國有土地，面積分別為一０，八四八、八
    三、一，八七七、二八０、二三０平方公尺，使用分區編定
    為特定農業區農牧用地，於台南縣政府代管期間出租予原告
    ，作為耕地使用，而於被告終止委託管理收回自管後，旋通
    知原告換約續租，並經原告於民國（下同）八十八年十月二
    十八日換訂國有耕地租賃契約書在案，租期至九十二年十二
    月三十一日止。系爭土地經被告派員勘查結果，地上皆為雜
    草地使用，因行政院國家科學委員會（下稱國科會）為臺南
    科學工業園區開發籌備處（後改制為南部科學工業園區管理
    局，下稱南科管理局）開發臺南科學工業園區二期基地需要
    ，前奉行政院九十一年十二月二十七日院授財產接字第０九
    一００三四六四一號函核准有償撥用予國科會台南科學工業
    園區開發籌備處，被告於九十二年一月二十一日通知原告終
　　止租約，有關地價補償費，俟核計後另函通知在案。系爭土
    地依南科管理局九十二年八月十三日南建字第０九二００一
    三一二０號函提供之徵收地上物補償查估清冊，系爭土地上
    之地上物非原告所有，爰通知原告澄清說明，經原告檢附公
    有耕地耕作權讓渡書陳稱系爭土地已於七十九年二月二十四
    日轉讓於訴外人余清彩，故被告遂以原告違反耕地三七五減
    租條例第十六條不自任耕作之規定，乃通知原告原訂租約無
    效及原撥用終止函應予註銷，土地收回另行處理。嗣原告於
    九十五年三月二十四日申請被告為補償處分，遭被告以九十
    五年四月十三日台財產南南三字第０九五０００五一四八號
    函為拒絕通知，原告不服提起訴願，經遭駁回；遂提起本件
    訴訟。
三、按「依法徵收或照價收買之土地為出租耕地時，除由政府補
    償承租人為改良土地所支付之費用，及尚未收穫之農作改良
    物外，應由土地所有權人，以所得之補償地價，扣除土地增
    值稅後餘額之三分之一，補償耕地承租人。前項補償承租人
    之地價，應由主管機關於發放補償或依法提存時，代為扣交
    。公有出租耕地依法撥用時，準用前二項之規定，補償承租
    人；所需經費，由原管理機關負擔。但為無償撥用者，補償
    費用，由需地機關負擔。」平均地權條例第十一條定有明文
    。由上規定可知，依法徵收或撥用時，對耕地承租人所為改
    良土地費用及尚未收穫之農作改良物之補償，係因公權力之
    行使，致耕地承租人受有特別損失之補償制度，此部分固屬
    公法關係，如對補償機關之核估之補償費不服，應循行政爭
    訟程序請求救濟。然關於以補償地價扣除土地增值稅後餘額
    三分之一補償承租人部分，上開規定則明訂應由土地所有權
    人為之，主管機關僅於發放補償或依法提存時，代為扣交。
    足認此部分法律關係存於耕地所有權人（即出租人）與承租
    人之間，尤其在出租人否認租約關係存在時，該爭執屬於耕
    地租約成立與否之民事範疇，甚為顯然。同條第三項所定於
    公有出租耕地撥用時，準用前三項規定，於出租人與承租人
    對租約存在與否有所爭執時，同理亦屬私法上之紛爭，應由
    民事法院審理。本件有關原告對於系爭土地經有償撥用而由
    被告終止租賃契約，被告應依平均地權條例第十一條第三項
    規定為地價補償之爭議，揆諸上開說明，自屬私法爭執，應
    適用民事訴訟法之規定，由民事法院審判，行政法院並無受
    理訴訟權限。依前述規定將本件移送於管轄法院。爰裁定如
    主文。
中　　華　　民　　國　 九十六　 年　十　　月　二十六　日
                  第一庭審判長法  官　蘇秋津
                              法  官　詹日賢
                              法  官　林勇奮
以上正本係照原本作成。
如不服本裁定，應於裁定送達後十日內以書狀敘明理由，經本院
向最高行政法院提出抗告（須按對造人數附具繕本）。
中　　華　　民　　國　 九十六　 年　十　　月　二十六　日
　　　　　　　　　　　　　　　書記官　黃玉幸
